【裁判字號】    96,訴,724
【裁判日期】    970218
【裁判案由】    違反台灣地區與大陸地區人民關係條例等
【裁判全文】
臺灣基隆地方法院刑事判決               96年度訴字第724號
公  訴  人  臺灣基隆地方法院檢察署檢察官
被      告  乙○○
指定辯護人  本院公設辯護人  丁○○
上列被告因違反臺灣地區與大陸地區人民關係條例等案件，經檢
察官提起公訴（95年度偵緝字第594 號、96年度偵緝字第392 號
），本院判決如下：
    主  文
乙○○共同違反不得使大陸地區人民非法進入臺灣地區之規定，
累犯，處有期徒刑壹年貳月，減為有期徒刑柒月。
    事  實
一、乙○○有下列前按紀錄，構成累犯：
  (一)前因偽造有價證券，經臺灣高雄地方法院於82年7 月27日，
    以82年度訴字第1191號判決判處有期徒刑3 年4 月確定，嗣
    上訴，經臺灣高等法院高雄高分院於83年8 月9 日，以82年
    度上訴字第3135號判決上訴駁回確定。
  (二)復因偽造文書案件，經臺灣高雄地方法院於85年1 月12日，
    以84年度訴字第1476號判決判處有期徒刑1 年2 月確定，與
    上述(一)所示案件，經法院裁定合併應執行刑期，嗣於86年8
    月13日假釋交付保護管束，假釋期間復因施用毒品，違反毒
    品危害防制條例案件，經法院裁定應送勒戒處所觀察勒戒，
    並經法院撤銷假釋，執行假釋殘餘刑期，嗣於90年3 月23日
    縮短刑期刑期期滿執行完畢，翌日出監，構成累犯。
二、乙○○係臺灣地區人民，明知大陸地區人民非經主管機關許
    可，不得進入臺灣地區，竟與陳惠玲（另行起訴業經本院以
    95年度訴字第849 號判決確定）、真實姓名不詳綽號「龍哥
    」之成年男子，於92年7 月間某日，在綽號「龍哥」之成年
    男子位於臺北縣土城市某處之住宅，由乙○○介紹陳惠玲與
    綽號「龍哥」之成年男子認識，3 人共同基於使大陸地區人
    民非法進入臺灣地區之犯意，暨與大陸地區男子丙○○（業
    經本院另以97年度基簡字第79號判決確定）、陳惠玲及綽號
    「龍哥」之成年男子基於行使使公務員登載不實文書之概括
    犯意聯絡，謀議由陳惠玲前往大陸地區與丙○○假結婚，使
    丙○○得以探親名義非法進入臺灣地區，陳惠玲前往大陸之
    相關食宿費用則均由乙○○及綽號「龍哥」之成年男子負擔
    ，且陳惠玲於事成之後並可獲得新臺幣（下同）35,000元之
    報酬。謀議既定，陳惠玲即由綽號「龍哥」之成年男子陪同
    ，於92年8 月28日前往大陸地區福建省福州市，並於92年9
    月4 日與丙○○在福建省福州市為虛偽之公證結婚，且在福
    州市民政廳辦理虛偽結婚登記，藉以取得福州市公證處所製
    作之結婚公證書及結婚證書。事成之後，綽號「龍哥」之成
    年男子即在大陸地區某處，將上開約定之35,000元報酬交予
    陳惠玲。陳惠玲旋於92年9 月6 日返臺，並於92年9 月23日
    持前開結婚公證書向財團法人海峽交流基金會（下稱海基會
    ）辦理認證，俟於同日取得海基會之證明書後，又於同年月
    25日持上開結婚公證書及海基會出具之證明書，至基隆市中
    正區戶政事務所，填具結婚登記申請書辦理結婚登記，使該
    戶政事務所承辦戶籍登記之公務員在形式審查後，將陳惠玲
    與丙○○結婚之不實事項登載於職務上所掌之戶籍登記簿之
    公文書，並據以核發內容登載不實之戶籍謄本，足以生損害
    於戶政機關對於戶政資料管理之正確性。陳惠玲辦妥上開不
    實之結婚登記後，即將戶籍謄本交予乙○○及綽號「龍哥」
    之成年男子於同年10月6 日，由渠2 人以申請陳惠玲之大陸
    地區人民配偶丙○○來臺探親為名義，持已填妥之「大陸地
    區人民進入臺灣地區旅行申請書」、「大陸地區人民進入臺
    灣地區保證書」及上開公務員登載不實之戶籍謄本之公文書
    等資料，向內政部警政署入出境管理局申請丙○○以探親名
    義入境臺灣地區而行使之，陳惠玲並配合於92年11月27日至
    該局進行申請大陸地區配偶來臺之面談程序，而使內政部警
    政署入出境管理局承辦之公務員為實質審核後，核准發給丙
    ○○中華民國臺灣地區旅行證，嗣乙○○及綽號「龍哥」之
    成年男子復於93年5 月20日再檢具上開公務員登載不實之戶
    籍謄本之公文書，向內政部警政署入出境管理局申請准許丙
    ○○延期進入臺灣地區，而使該局承辦之公務員於實質審核
    後，核准丙○○展延6 個月期間之入臺許可，而連續行使公
    務員登載不實之戶籍謄本之公文書，足以生損害於內政部警
    政署入出境管理局對於發給中華民國臺灣地區旅行證之正確
    性。嗣丙○○即持該旅行證，於93年11月22日進入臺灣地區
    ，並在陳惠玲基隆市○○區○○街30 3巷6 弄19號住處住宿
    1 夜後即不知去向。嗣陳惠玲於94年8 月20日向基隆市警察
    局第二分局八斗子派出所警員自首其前開犯行，始悉上情。
三、案經基隆市警察局第二分局報告臺灣基隆地方法院檢察署檢
    察官偵查後起訴。
    理  由
一、程序事項：按被告以外之人於審判外之言詞或書面陳述，除
    法律有規定者外，不得作為證據，刑事訴訟法第159 條第1
    項固有明文。惟被告以外之人於審判外之陳述，經當事人於
    審判程序同意作為證據，法院審酌該言詞陳述或書面陳述作
    成時之情況，認為適當者，亦得為證據；當事人、代理人或
    辯護人於法院調查證據時，知有上開刑事訴訟法第159 條第
    1 項不得為證據之情形，而未於言詞辯論終結前聲明異議者
    ，視為有前項之同意，刑事訴訟法第159 條之5 亦有明文。
    查本案起訴書所列舉被告以外之人即大陸地區人民丙○○之
    面談筆錄及戶籍謄本等文書證據，被告及指定辯護人於本院
    準備程序及審理時均表示無意見，且未聲明異議，依前揭法
    條意旨，自均得為本案證據。
二、上揭事實，業據被告乙○○於警詢、檢察官偵查中及本院審
    理時坦承不諱，核與共犯丙○○、陳惠玲於警詢、檢察官偵
    查中及本院審理時供述之情節相符，並有結婚證書、公證書
    及財團法人海峽交流基金會證明書等件影本各1 份、基隆市
    中正區戶政事務所94年11月29日基中戶壹字第0940003766號
    函附之被告結婚登記申請書及戶籍謄本影本各1 份、內政部
    警政署入出境管理局95年4 月11日境信慧字第09510087340
    號函附之丙○○入出國日期證明書、大陸地區人民進入臺灣
    地區旅行證申請書、大陸地區人民進入臺灣地區保證書、陳
    惠玲92年11月27日面談筆錄、丙○○93年11月22日面談記錄
    、中華民國臺灣地區旅行證延期加簽申請書、丙○○之臺灣
    地區旅行證及大陸居民往來臺灣通行證等件影本各1 份在卷
    可稽，足證被告之自白與事實相符，堪以採信。綜上證據，
    被告之犯行洵堪認定，應依法論科。
三、論罪科刑部分：
  (一)新舊法比較部分：
  1.按刑法於94年2 月2 日修正公布，95年7 月1 日施行（下稱
    新法；修正前刑法下稱舊法），新法第2 條第1 項之規定，
    係規範行為後法律變更所生新舊法律比較適用之準據法，於
    新法施行後，應適用新法第2 條第1 項之規定，為「從舊從
    輕」之比較。本案之新舊法比較詳如附表一所示。
  2.又被告行為後，於95年6 月14日增定公佈刑法施行法第1 條
    之1 ，並自同年7 月1 日起施行，該條規定：「中華民國九
    十四年一月七日刑法修正施行後（按此日期係三讀通過之日
    期，實際修正公佈日為94年2 月2 日，施行日期為95年7 月
    1 日），刑法分則編所定罰金之貨幣單位為新臺幣。九十四
    年一月七日刑法修正時，刑法分則編未修正之條文定有罰金
    者，自九十四年一月七日刑法修正施行後，就其所定數額提
    高為三十倍。但七十二年六月二十六日至九十四年一月七日
    新增或修正之條文，就其所定數額提高為三倍」，已將刑法
    分則之貨幣單位定為「新臺幣」，並規定提高標準，且提高
    後之罰金最高數額，與刑法施行法第1 條之1 增訂前，刑法
    貨幣單位為銀元，依罰金罰鍰提高標準條例第1 條前段暨現
    行法規所定貨幣單位折算新臺幣條例第2 條所定比例換算結
    果並無不同，此部分非屬法律變更，且依罰金罰鍰提高標準
    條例第1 條但書規定「但法律已依一定比率規定罰金或罰鍰
    之數額或倍數者，依其規定」，顯見罰金罰鍰提高標準條例
    第1 條提高倍數之規定係屬補充規定，故上述條文施行後，
    自應逕依刑法施行法第1 條之1 定本件刑法第214 條罰金刑
    之單位及提高標準，而不再適用罰金罰鍰提高標準條例第1
    條前段之規定，附此敘明。
  (二)按臺灣地區與大陸地區人民關係條例第79條對於違反同條例
    第15條第1 款所定不得使大陸地區人民非法進入臺灣地區之
    處罰，旨在防止大陸地區人民非法進入臺灣地區，以維護臺
    灣地區之安全與安定；所稱「非法」，自應從實質上之合法
    性予以判斷，凡評價上違反法秩序之方法，均屬「非法」。
    參照行政程序法第119 條第1 款、第2 款規定，受益人以詐
    欺、脅迫或賄賂方法，使行政機關作成行政處分者；或對重
    要事項提供不正確資料或為不完全陳述，致使行政機關依該
    資料或陳述而作成行政處分者，其信賴不值得保護。故在大
    陸地區通謀虛偽結婚，以不實之結婚證明辦理相關戶籍登記
    、入境等手續，憑以進入臺灣地區，其所持之入境許可文件
    雖係入出境主管機關所核發，形式上為合法，但因以詐欺方
    法而取得，即不具實質上之合法性，仍屬非法進入臺灣地區
    （最高法院94年度臺上字第1064號判決意旨參照）。
  (三)又大陸地區人民丙○○係於臺灣地區與大陸地區人民關係條
    例第79條92年12月31日施行後之93年11月22日非法進入臺灣
    地區，是被告使大陸地區人民丙○○非法進入臺灣地區之行
    為，應適用修正後臺灣地區與大陸地區人民關係條例之規定
    ，而按修正後臺灣地區與大陸地區人民關係條例第79條第2
    項之處罰，其立法目的係因所謂「蛇頭」（指安排大陸地區
    人民偷渡至大陸地區以外地區之人）引介大陸偷渡客進入臺
    灣地區，日趨猖狂，對社會秩序及國家安全之危害，甚為嚴
    重，故有特別加重其刑罰之必要。亦即，本條規範對象，本
    係針對慣常性引介大陸偷渡客進入我國之人為主，因其等經
    常藉由大批非法引介大陸人士來台牟利，對國家安全造成之
    風險特別嚴重，並因此獲得鉅額利益，為從根本上阻絕此種
    對國家安全有高危險行為之經濟上誘因，自有必要特別以嚴
    厲之刑罰手段嚇阻；惟就單一性之使大陸人士非法來台行為
    ，縱行為人因此謀得利益，仍不應與上揭經常性之「蛇頭」
    所獲利益相提並論。此時倘仍將專為牟取暴利之「蛇頭」而
    特設之重罰，強加於僅為蠅頭小利、危害性較微之一次性行
    為人，雖可達嚇阻此種非法引介行為之目的，但有違憲法上
    之比例原則。
  (四)查本案被告僅單純介紹綽號「龍哥」之成年男子與陳惠玲認
    識，由「龍哥」安排陳惠玲充任大陸地區人民丙○○之人頭
    配偶，丙○○並將9 萬元費用交與綽號「小魚」之男子，被
    告並未向丙○○或陳惠玲收取任何報酬獲利等情，業具同案
    共犯陳惠玲於偵訊中證述及丙○○於本院審理時供述明確，
    而共犯陳惠玲於93年11月22日使丙○○非法進入臺灣地區後
    ，固受有35,000元之利益，惟該利益係其出賣未婚身分及承
    擔刑事訴追風險所得之代價，尚非使大陸人民非法進入臺灣
    地區之對價，且其行為僅有一次，本質上即與該條所欲重罰
    之「蛇頭」人士，有所不同，自不能以上開條例第79條第2
    項之罪相繩。是核被告所為上揭使大陸地區人民得以探親名
    義非法進入台灣地區，係違反臺灣地區與大陸地區人民關係
    條例第15條第1 款之規定，應依同條例第79條第1 項之規定
    論處。起訴書認應依同條例第79條第2 項論處，容有未洽，
    爰依法變更起訴法條。
  (五)本件被告明知陳惠玲並無與大陸地區人民丙○○結婚之真意
    ，而使戶政事務所承辦公務員將其與丙○○結婚之不實事項
    ，登載於職務上所掌戶籍登記簿之公文書，並據以核發登載
    不實之戶籍謄本，被告取得登載不實之戶籍謄本後，復持往
    內政部警政署入出境管理局申辦丙○○之中華民國臺灣地區
    旅行證及申請展延核准入臺期限，核其此部分所為均係犯刑
    法第216 條、第214 條行使使公務員登載不實文書罪。被告
    使公務員登載不實之低度行為，應為行使之高度行為所吸收
    ，不另論罪。
  (六)被告與陳惠玲、綽號「龍哥」之成年男子，就上開全部犯行
    ，另就行使公務員登載不實文書罪，與陳惠玲、綽號「龍哥
    」之成年男子、丙○○間，均有犯意聯絡及行為分擔，應論
    以共同正犯。
  (七)被告先後2 次行使使公務員登載不實之戶籍謄本之公文書之
    行為，時間緊接，且觸犯構成要件相同之罪名，顯係基於概
    括犯意為之，依舊法第56條之規定，為連續犯，並得依法加
    重其刑。
  (八)被告所犯上開刑法第216 條、第214 條行使使公務員登載不
    實文書罪及臺灣地區與大陸地區人民關係條例第79條第1 項
    之罪間，有方法、目的之牽連關係，應依舊法第55條後段牽
    連犯規定，從較重之臺灣地區與大陸地區人民關係條例第79
    條第1 項之罪處斷。
  (九)又被告前曾受如犯罪事實欄所示之有期徒刑執行完畢，有臺
    灣高等法院被告前案紀錄在卷可按，其於有期徒刑執行完畢
    後之5 年內，故意再犯本件有期徒刑以上之罪，為累犯，應
    依刑法第47條第1 項規定遞加重其刑。（按被告行為後，新
    法第47條雖增為2 項，惟就有期徒刑執行完畢5 年後故意再
    犯有期徒刑以上之罪者，不論依舊法第47條或新法第47 條
    第1 項之規定，均構成累犯，並無有利或不利之情形，亦即
    此部分之新舊法規定並無二致，並非法律變更，無須為新舊
    法之比較，參見最高法院95年度第21次刑事庭會議決議）。
  (十)本院審酌被告使大陸地區人民非法進入臺灣地區之行為，規
    避政府對於大陸地區人民之入境管制，對社會治安影響非輕
    ，且產生不良示範，併其犯罪手段、犯後坦承犯行，且深表
    悔意等一切情狀（修正後刑法第57條之規定，為法院就刑之
    裁量審認標準見解之明文化，非屬法律變更，無新舊法比較
    問題，最高法院95年第8 次刑事庭會議決議六(一)參照），量
    處如主文所示之刑。
  (十一)另按犯罪在96年4 月24日以前者，除中華民國96年罪犯減刑
    條例另有規定外，有期徒刑、拘役或罰金，減其刑期或金額
    2 分之1 ；另上開減刑條例施行前，經通緝而未於96年12月
    31 日 以前自動歸案接受偵查、審判或執行者，不得依該減
    刑條例減刑；再者，依上開條例應減刑之罪，未經判決確定
    者，於裁判時，減其宣告刑，並應於判決主文同時諭知其宣
    告刑及減得之刑，中華民國96年罪犯減刑條例第2 條第1 項
    第3款 、第3 條第1 項第15款、第5 條及第7 條分別定有明
    文。本件被告所為上開犯行，犯罪時間在96年4 月24 日 以
    前，其雖於95年11月2 日經臺灣基隆地方法院檢察署發布通
    緝，然於上開減刑條例於96年7 月16日施行前即95年11月14
    日即為警緝獲，此有上開檢察署通緝書、高雄縣政府警察局
    岡山分局通緝案件報告書、上開檢察署通緝人犯歸案證明書
    及撤銷通緝書附卷可稽，因被告係於上開減刑條例施行前遭
    通緝及到案，應不受上開減刑條例第5 條所定不得減刑之限
    制（最高法院81年度台非字第12號判決可資參照），故仍應
    依上開減刑條例第2 條第1 項第3 款之規定減刑。
據上論斷，應依刑事訴訟法第299 條第1 項前段、第300 條，臺
灣地區與大陸地區人民關係條例第79條第1 項，刑法第11條前段
、第2 條第1 項、第28條、第56條（修正前）、第216 條、第21
4 條、第55條（修正前）、第47條第1 項，刑法施行法第1 條之
1 ，中華民國96年罪犯減刑條例第2 條第1 項第3 款、第7 條，
判決如主文。
本案經檢察官甲○○到庭執行職務。
中    華    民    國    97    年    2     月    18    日
                  刑事第三庭審判長法  官  鄭景文
                                  法  官  鄭培麗
                                  法  官  黃永定
以上正本證明與原本無異。
如不服本判決應於收受本判決後10日內向本院提出上訴書狀，其
未敘述上訴理由者，並得於提起上訴後10日內向本院補提理由書
狀（均須按他造當事人之人數附繕本）「切勿逕送上級法院」。
中    華    民    國    97    年    2     月    18    日
                                  書記官  劉珍珍
附錄論罪法條：刑法第214 條、第216 條、臺灣地區與大陸地區
人民關係條例第79條第1 項
臺灣地區與大陸地區人民關係條例第15條
下列行為不得為之：
一使大陸地區人民非法進入臺灣地區。
二明知臺灣地區人民未經許可，而招攬使之進入大陸地區。
三使大陸地區人民在臺灣地區從事未經許可或與許可目的不符之
  活動。
四僱用或留用大陸地區人民在臺灣地區從事未經許可或與許可範
  圍不符之工作。
五居間介紹他人為前款之行為。
臺灣地區與大陸地區人民關係條例第79條第1 項、
I違反第15條第1 款規定者，處1 年以上7 年以下有期徒刑，得
  併科新臺幣1,000,000 元以下罰金。
刑法第214條
明知為不實之事項，而使公務員登載於職務上所掌之公文書，足
以生損害於公眾或他人者，處 3 年以下有期徒刑、拘役或 500
元以下罰金。
刑法第216條
行使第 210 條至第 215 條之文書者，依偽造、變造文書或登載
不實事項或使登載不實事項之規定處斷。
附表：
┌─┬────────┬─────────┬──────┬────────────┐
│編│舊法規定        │新法規定          │比較後應適法│    理由及根據          │
│號│                │                  │之法律      │                        │
├─┼────────┼─────────┼──────┼────────────┤
│１│第28條          │第28條            │無須比較。  │法條文字修改，根據立法理│
│  │二人以上共同實行│二人以上共同實施犯│            │由，修法目的在於剔除「陰│
│  │犯罪之行為者，皆│罪之行為者，皆為正│            │謀共同正犯」、「預備共同│
│  │為正犯。        │犯。              │            │正犯」，雖屬行為可罰性要│
│  │                │                  │            │件之變更，但與本案之共犯│
│  │                │                  │            │型態無關，故無須比較有無│
│  │                │                  │            │較有利被告之情形。      │
├─┼────────┼─────────┼──────┼────────────┤
│２│第33條第5 款    │第33條第5 款      │舊法第33條第│1.新法第33條第5 款規定罰│
│  │罰金：1 元以上。│罰金：新臺幣1,000 │5 款        │  金刑為新臺幣1,000 元以│
│  │                │元以上，以百元計算│            │  上，以百元計算之，新法│
│  │                │之。              │            │  施行後，應依新法第2 條│
│  │                │                  │            │  第1 項之規定，適用最有│
│  │                │                  │            │  利於行為人之法律（最高│
│  │                │                  │            │  法院95年度第８次刑事庭│
│  │                │                  │            │  會議決議三(一)1.參照）。│
│  │                │                  │            │2.舊法第33條第5 款所規定│
│  │                │                  │            │  之罰金最低數額，依現行│
│  │                │                  │            │  法規所定貨幣單位折算新│
│  │                │                  │            │  臺幣條例第2 條所定比例│
│  │                │                  │            │  換算結果，為銀元1 元即│
│  │                │                  │            │  新臺幣3 元以上；惟依新│
│  │                │                  │            │  法第33條規定，則為新臺│
│  │                │                  │            │  幣1,000 元以上，比較結│
│  │                │                  │            │  果，新法並未有利於被告│
│  │                │                  │            │  ，依刑法第2 條第1 項之│
│  │                │                  │            │  規定，自應適用行為時之│
│  │                │                  │            │  舊法定其罰金刑之最低數│
│  │                │                  │            │  額。                  │
├─┼────────┼─────────┼──────┼────────────┤
│３│第55條          │第55條            │舊法第55條  │1.犯一罪而其方法或結果之│
│  │一行為而觸犯數罪│‧‧‧犯一罪而其方│            │  行為，均在新法施行前者│
│  │名者，從一重處斷│法或結果之行為犯他│            │  ，新法施行後，應依新法│
│  │。但不得科以較輕│罪名者，從一重處斷│            │  第2 條第1 項之規定，適│
│  │罪名所定最輕本刑│。                │            │  用最有利於行為人之法律│
│  │以下之刑。      │                  │            │  。                    │
│  │                │                  │            │2.新法刪除牽連犯之規定，│
│  │                │                  │            │  則被告所犯二罪應予數罪│
│  │                │                  │            │  併罰，新法並無較有利被│
│  │                │                  │            │  告之情形，應適用舊法之│
│  │                │                  │            │  規定。                │
│  │                │                  │            │3.最高法院95年度第八次刑│
│  │                │                  │            │  事庭會議決議五(三)參照。│
├─┼────────┼─────────┼──────┼────────────┤
│４│刑法第56條      │業已刪除          │舊法第56條  │1.連續數行為而犯同一之罪│
│  │連續數行為而犯同│                  │            │  名，均在新法施行前者，│
│  │一之罪名者，以一│                  │            │  新法施行後，應依新法第│
│  │罪論。但得加重其│                  │            │  2 條第1 項之規定，適用│
│  │刑至2 分之1 。  │                  │            │  最有利於行為人之法律（│
│  │                │                  │            │  最高法院95年度第８次刑│
│  │                │                  │            │  事庭會議五(四)1.參照）。│
│  │                │                  │            │2.新法刪除連續犯之規定後│
│  │                │                  │            │  ，連續數行為而犯同一之│
│  │                │                  │            │  罪名者，即無從以一罪論│
│  │                │                  │            │  ，而需數罪併罰，本案被│
│  │                │                  │            │  告所為2 次使公務員登載│
│  │                │                  │            │  不實於所掌文書行為，時│
│  │                │                  │            │  間緊接，所犯係構成要件│
│  │                │                  │            │  相同之罪名，依舊法第56│
│  │                │                  │            │  條規定論以連續犯之一罪│
│  │                │                  │            │  ，自較依新法分論以2 次│
│  │                │                  │            │  使公務員登載不實於所掌│
│  │                │                  │            │  文書罪之結果，對被告較│
│  │                │                  │            │  為有利，是以適用舊法第│
│  │                │                  │            │  56條規定，對被告較為有│
│  │                │                  │            │  利，故本件應適用舊法第│
│  │                │                  │            │  56條規定，論以使公務員│
│  │                │                  │            │  登載不實於所掌文書罪。│
├─┼────────┼─────────┼──────┼────────────┤
│５│第67條          │第67條            │舊法第68條  │1.新法施行前，法定罰金刑│
│  │有期徒刑加減者，│有期徒刑或罰金加減│            │  有加減之原因者，新法施│
│  │其最高度及最低度│者，其最高度及最低│            │  行後，應依新法第2 條第│
│  │同加減之。      │度同加減之。      │            │  1 項之規定，適用最有利│
│  ├────────┼─────────┤            │  於行為人之法律（最高法│
│  │第68條          │第68條            │            │  院95年度第８次刑事庭會│
│  │拘役或罰金加減者│拘役加減者，僅加減│            │  議決議六(六)參照）。    │
│  │，僅加減其最高度│其最高度。        │            │2.查本案有法定罰金刑之加│
│  │。              │                  │            │  重原因（即成立連續犯）│
│  │                │                  │            │  ，因新法就罰金之最低度│
│  │                │                  │            │  亦予加重，舊法則無，比│
│  │                │                  │            │  較結果舊法對被告較為有│
│  │                │                  │            │  利。                  │
├─┴────────┴─────────┴──────┴────────────┤
│結論：為免法律割裂適用，比較時應就罪刑有關之共犯、未遂犯、想像競合犯、牽連犯、連│
│續犯、結合犯，以及累犯加重、自首減輕暨其他法定加減原因（如身分加減）與加減例等一│
│切情形，綜其全部罪刑之結果而為比較（最高法院95年度第８次刑事庭會議決議一(四)參照）│
│，故本案經綜合全部罪刑比較結果，以上所述新法並未較有利於被告，故本件比較新舊法部│
│分均應適用舊法之規定論處。                                                      │
└────────────────────────────────────────┘


司法院資訊處製作；財團法人民間司法改革基金會備份。
